【裁判字號】    95,訴,3193
【裁判日期】    951130
【裁判案由】    毒品危害防制條例
【裁判全文】
臺灣臺中地方法院刑事判決              95年度訴字第3193號
公  訴  人  臺灣臺中地方法院檢察署檢察官
被      告  甲○○
上列被告因違反毒品危害防制條例案件，經檢察官提起公訴（95
年度毒偵字第4134號），被告於準備程序中就被訴事實為有罪之
陳述，受命法官於聽取當事人之意見後，由本院合議庭裁定由受
命法官獨任以簡式審判程序判決如下：
    主    文
甲○○施用第一級毒品，累犯，處有期徒刑壹年。扣案使用過之
夾鏈袋壹個沒收。
    犯罪事實及理由
一、甲○○前於民國83年間，因先後違反肅清煙毒條例案件，經
    本院分別以83年度訴字第1653號及83年度訴字第3846號判決
    ，各判處有期徒刑3年4月確定，接續執行，原指揮書執行完
    畢日為90年10月5日，於86年8月9日假釋出監，又於88年間
    因假釋期間更犯施用毒品罪，經撤銷假釋，於88年5月14日
    入監執行殘刑，並經本院以89年度訴字第701號判處有期徒
    刑1年確定，與上開殘刑接續執行，於91年5月3日縮短刑期
    假釋付保護管束，迄93年4月16日假釋期滿執行完畢。其又
    於94年間，因施用毒品案件，經本院裁定送觀察勒戒後，認
    無繼續施用毒品傾向，而於94年9月23日執行完畢釋放，並
    經台灣台中地方法院檢察署檢察官以94年度毒偵字第4460號
    為不起訴處分確定。詎其仍未能戒除毒癮，於上開觀察勒戒
    執行完畢釋放後5年內，仍基於施用第一級毒品海洛因之犯
    意，於95年8月31日18時許，在台中市○區○○路1段207巷
    之土地公廟內，以將海洛因粉末放入注射針筒加水稀釋後，
    持注射針筒施打血管之方法，施用海洛因1次。嗣於95年8月
    31日18時50分許，在上開土地廟前遭警盤查，經其同意採集
    尿液並同意搜索，扣得使用過之夾鏈袋1個，因而查知上情
    。
二、證據名稱：
    (1)詮昕科技股份有限公司濫用藥物尿液檢驗報告1份（偵查
      卷第13頁）、中山醫學大學附設醫院檢驗科藥物檢測中心
      尿液檢驗報告1份（警卷第14頁）。
    (2)台中市警察局第三分局委託鑑驗尿液代號與真實姓名對照
      表（警卷第18頁）。
    (3)搜索扣押筆錄及扣押物品目錄表各1份。
    (4)搜索現場照片3張。
    (5)臺灣高等法院被告前案紀錄表1份。
    (6)扣案使用過之夾鏈袋1個。
    (7)被告甲○○於偵訊及本院之自白。
三、扣案使用過之夾鏈袋1個為被告所有供存放海洛因所用之物
    ，業據其供陳在卷，爰依刑法第38條第1項第2款之規定，併
    予宣告沒收。
四、公訴意旨另以：被告甲○○除有於前開時、地施用第一級毒
    品犯行外，另自95年2月間某日起至上開為警查獲前，有施
    用第一級毒品海洛因多次之行為，因認被告涉有毒品危害防
    制條例第10條第1項之罪嫌。按犯罪事實應依證據認定之，
    無證據不得認定犯罪事實；被告或共犯之自白，不得作為有
    罪判決之唯一證據，仍應調查其他必要之證據，以察其是否
    與事實相符，刑事訴訟法第154條第2項、第156條第2項分別
    定有明文。檢察官認被告有上述犯行，係以被告於偵查之自
    白，以及施用毒品行為具有反覆為之之性質，在法律上應評
    價為「集合犯」等為其論據。惟查：此部分犯行，除被告之
    唯一自白外，檢察官並無另行舉出其他證據以資證明，且「
    刑事法若干犯罪行為態樣，本質上原具有反覆、延續實行之
    特徵，立法時既予特別歸類，定為犯罪構成要件之行為要素
    ，則行為人基於概括之犯意，在密切接近之一時、地持續實
    行之複次行為，倘依社會通念，於客觀上認為符合一個反覆
    、延續性之行為概念者，於刑法評價上，即應僅成立一罪。
    學理上所稱『集合犯』之職業性、營業性或收集性等具有重
    複特質之犯罪均屬之，例如經營、從事業務、收集、販賣、
    製造、散布等行為概念皆是。」（最高法院95年度台上字第
    46 86號判決要旨參照）。本件被告施用毒品之犯罪行為，
    就犯罪構成要件之行為要素，並不具有如職業性、營業性或
    收集性等具有重複特質，自不能依集合犯逕將被告上開施用
    毒品犯行論以包括一罪。況且海洛因施用後可於尿液中檢出
    之時間，依據Clarke'sIsol ation and Identification of
    Drugs第二版記載，施用海洛因後24小時內經由尿液排出之
    量可達施用劑量之80％；而毒品施用後於尿液中可檢出之時
    間，受劑量及頻率、施用方式、飲水量之多寡、個人體質及
    其代謝情況等因素影響，因個案而異，海洛因可檢出之時間
    為服用後2至4天，亦經行政院衛生署管制藥品管理局以92年
    3月10日管檢字第0920001495號函釋無訛，查被告於95年8月
    31日經警查獲採其尿液送鑑定結果，尿液中雖檢驗出嗎啡（
    即海洛因經人體代謝後之成分）之陽性反應，然此亦僅能證
    明被告於經警查獲採尿前4日內某時有施用第一級毒品海洛
    因之犯行，尚難僅憑卷附之尿液檢驗報告及扣案使用過之夾
    鏈袋1個即推論被告於其所自白之上開施用毒品之期間內亦
    有施用第一級毒品之犯行，此部分既無其他補強證據足資佐
    證，殊難僅以被告之自白即予以論罪科刑，是被告此部分犯
    罪並不能證明。惟因檢察官認此部分之犯行與上開起訴並經
    論罪部分，有集合犯之實質上一罪關係，爰不另為無罪之諭
    知，併此敘明。
五、應適用法條：刑事訴訟法第273條之1第1項、第299條第1項
    前段、第310條之2、第454條第1項，毒品危害防制條例第10
    條第1項，刑法第11條前段、第47條第1項、第38條第1項第
    2款，判決如主文。
本案經檢察官乙○○到庭執行職務。
中    華    民    國    95    年    11    月    30    日
                  刑事第二庭    法  官  陳姵君
上正本證明與原本無異。
如不服本判決，應於送達後十日內向本院提出上訴狀（須附繕
本），上訴於台灣高等法院台中分院。
中    華    民    國    95    年    11    月    30    日
                                書記官  莊金屏
附錄論罪科刑法條
毒品危害防制條例第10條
施用第一級毒品者，處6月以上5年以下有期徒刑。
施用第二級毒品者，處3年以下有期徒刑。


司法院資訊處製作；財團法人民間司法改革基金會備份。
